臺灣苗栗地方法院民事小額判決
110年度苗小字第866號
原      告  梁哲銘  
訴訟代理人  李秋婷  
被      告  黃紹宗  


上列當事人間請求侵權行為損害賠償事件，本院於民國110年12
月22日言詞辯論終結，判決如下：
    主  文
被告應給付原告新臺幣14,498元，及自民國110年11月19日起至
清償日止，按年息5%計算之利息。
原告其餘之訴駁回。
訴訟費用新臺幣1,000元，由被告負擔新臺幣394元，餘由原告負
擔。
本判決原告勝訴部分得假執行。
　　事實及理由
壹、程序方面：
    被告經合法通知，未於言詞辯論期日到場，核無民事訴訟法
    第386條各款所列情形，爰依原告之聲請，由其一造辯論而
    為判決。
貳、實體方面：
一、原告起訴主張略以：被告於民國110年9月13日11時25分許，
    駕駛車號000-0000號砂石車，行經國道1號公路南下路段133
    .3公里處，因砂石車車斗內之碎石飛出，擊中原告所有並駕
    駛之車牌號碼000-0000號自用小客車（下稱系爭車輛）前擋
    風玻璃以致破裂，系爭車輛因此受有損害，系爭車輛送修後
    更換前擋風玻璃及隔熱紙費用合計為新臺幣（下同）36,817
    元（擋風玻璃維修費26,317元、隔熱紙費用10,500元）。為
    此，依侵權行為之法律關係提起本訴。並聲明：被告應給付
    原告36,817元，及自起訴狀繕本送達被告之翌日起至清償日
    止，按年息5%計算之利息。
二、被告則未於言詞辯論期日到場，亦未提出書狀作何聲明或陳
    述。
三、得心證之理由：
（一）原告主張前揭事實，業據其提出系爭車輛之行車執照、國
      道公路警察局道路交通事故當事人登記聯單、桃苗汽車股
      份有限公司新竹鈑噴廠（下稱桃苗汽車公司）估價單、鴻
      中企業社客戶報價單暨統一發票、現場照片等件為證（本
      院卷第19至23、95、27至31頁）。且有內政部警政署國道
      公路警察局第二公路警察大隊110年10月8日國道警二交字
      第1102706041號函覆本院之道路交通事故現場圖、道路交
      通事故談話紀錄表、酒精測定紀錄表等件為證（見本院卷
      第37至49頁）。被告甲○○經合法通知未到場，亦未提出準
      備書狀爭執，依民事訴訟法第280條第3項準用第1項規定
      ，視同自認。是本院審酌原告提出之上開證據，堪信原告
      此部分主張為真實。
（二）按故意或過失不法侵害他人權利者，負損害賠償責任；汽
      車、機車或其他非依軌道行駛之動力車輛，在使用中加損
      害於他人者，駕駛人應賠償因此所生之損害，民法第184 
      條第1項、第191 條之2 本文分別定有明文。查原告於警
      詢時陳稱：我駕駛系爭車輛於前揭時地於內側車道正常行
      駛中，前方並無其他車輛，僅右前方有被告駕駛之大貨車
      ，系爭車輛之前擋風玻璃隨即遭石頭擊中而肇事等語；被
      告則陳稱：我駕駛車牌號碼000-0000號營業貨運曳引車，
      於前揭時地行駛於外側車道，行駛過程中遭系爭車輛攔停
      至路肩，原告告知系爭車輛之前擋風玻璃被貨車車輪輾壓
      之石頭彈到而破損等語，有道路交通事故談話紀錄表可稽
      （見本院卷第47、43頁）。又系爭車輛行車紀錄器影片光
      碟經本院當庭勘驗結果：原告車輛行駛於內側車道，被告
      之大貨車由匝道進入高速公路，前後均無其他車輛，並駕
      駛在外側車道，且高速公路路旁之隔音牆高度亦高過被告
      駕駛之大貨車之高度，被告大貨車車斗飛出一塊石子，擊
      中原告車輛之擋風玻璃，有言詞辯論筆錄在卷可按（見本
      院卷第93、94頁），足見擊中系爭車輛之石子，係自被告
      駕駛車牌號碼000-0000號大貨車之車斗飛出，堪認被告未
      妥善嚴密封固貨車車斗，致車斗內之碎石飛彈而出，擊中
      位於後方之系爭車輛前擋風玻璃，致系爭車輛受有損害，
      被告自應負全部過失責任。
（三）原告主張損害賠償目的在於填補所生損害，應回復系爭車
      輛之原有狀態而非事故發生前之應有狀態，且玻璃及隔熱
      紙之屬性，僅有堪用與否，並無新舊品價差問題，不應計
      算折舊等語，惟查：
  １、按負損害賠償責任者，除法律另有規定或契約另有訂定外
      ，應回復他方損害發生前之原狀；第一項情形，債權人得
      請求支付回復原狀所必要之費用，以代回復原狀；不法毀
      損他人之物者，被害人得請求賠償其物因毀損所減少之價
      額，民法第213條第1項、第3項、第196條亦有明定。又請
      求賠償物被毀損所減少之價值，得以修復費用為估定標準
      ，但以必要者為限，例如修理材料費以新品換舊品應予折
      舊（最高法院77年第9 次民事庭會議決議參照）。是負損
      害賠償責任者，原則上係以回復他方損害發生前之原狀，
      僅係債權人得以請求支付回復原狀所必要之費用，以代回
      復原狀而已。又所謂回復原狀，即回復損害發生前之狀態
      而言，修理材料費如以新品換舊品，則應予折舊，始符回
      復原狀之意。
　２、查擋風玻璃、隔熱紙等零件材料，在組裝、附合於汽車即
      主物前，雖均各自具有獨立之價值，然一旦組裝、附合於
      汽車即主物後，各該零件材料實際上均已合成為汽車之一
      部分，且均構成汽車整體功能聯繫之一部分，無法各自分
      離而予以單獨評價，亦無予以單獨評價之必要。故修繕毀
      損之物而對零件材料以新品換舊品時，須依物之使用年數
      予以折舊，始得謂係必要費用之主要理由，係因該修繕費
      用屬於回復原狀之評價範疇，而回復原狀係指事實上回復
      而言，故當零件材料組裝、附合於物，構成物整體功能之
      一部分後，自應隨同依物之使用年數予以折舊來評價，始
      能符合事實上回復之意義。從而，系爭車輛更換材料之支
      出，自亦應隨同依系爭車輛之使用年數予以折舊，始屬妥
      適。擋風玻璃及隔熱紙，性質上屬組裝、附合於汽車之零
      件材料，依前開說明，應隨同依系爭車輛之使用年數予以
      折舊，是原告前揭主張不應計算折舊等語，尚無可採。
  ３、系爭車輛因前述事故受損經修繕後，計支出修理費用36,81
      7元（工資3,157元、零件33,660元），有桃苗汽車公司估
      價單、鴻中企業社客戶報價單暨統一發票為證（見本院卷
      第21、95頁），堪以採信。查系爭車輛於108年4月（未載
      明日以該月15日計，民法第124條第2項後段參照）出廠，
      有系爭車輛行車執照1份在卷可稽（見本院卷第23頁），
      至事故發生時，即110年9月13日止，約使用2年4月又28日
      ，依前揭說明，零件33,660元部分應予折舊，方屬公允。
      又依營利事業所得稅查核準則第95條第6項規定：「固定
      資產提列折舊採用定率遞減法者，以1年為計算單位，其
      使用期間未滿1年者，按實際使用之月數相當於全年之比
      例計算之，不滿1月者，以1月計」，依此方法計算，系爭
      車輛實際使用年數應以2年5個月計。而依行政院所頒「固
      定資產耐用年數表」及「固定資產折舊率表」規定，自用
      小客車之耐用年數為5年，依定率遞減法每年折舊千分之3
      69計算，則原告支出之零件費用33,660元，因已使用2年5
      月，扣除折舊後之零件費用估定為11,341元【計算式：33
      ,660×0.369=12,421，小數點以下四捨五入，以下同；(33
      ,660-12,421)×0.369=7,837；(33,660-12,421-7,837)×0.
      369×(5/12)=2,061；33,660-12,421-7,837-2,061=11,341
      】，應認為屬必要之修復費用。故原告請求零件費用11,3
      41元，加上支出不必折舊工資3,157元，合計必要修復費
      用為14,498元（計算式：11,341+3,157=14,498），即屬
      有據；逾此範圍之請求，則屬無據。
（四）末按給付無確定期限者，債務人於債權人得請求給付，經
      其催告而未為給付，自受催告時起，負遲延責任；其經債
      權人起訴而送達訴狀，或依督促程序送達支付命令，或為
      其他相類之行為者，與催告有同一之效力；遲延之債務，
      以支付金錢為標的者，債權人得請求依法定利率計算之遲
      延利息；應付利息之債務，其利率未經約定，亦無法律可
      據者，週年利率為5%，民法第229條第2項、第233條第1項
      前段、第203條定有明文。查原告得請求被告賠償之前揭
      金額，未據原告主張定有給付之期限，則原告請求自起訴
      狀繕本送達被告之翌日即110年11月19日（見本院卷第71
      頁，已於110年11月18日送達被告之送達證書）起至清償
      日止，按年息5%計算之利息，並未逾上開規定之範圍，自
      無不合。
四、綜上所述，原告依侵權行為之法律關係，訴請被告給付14,4
    98元及自110年11月19日起至清償日止，按年息5%計算之利
    息，為有理由，應予准許；逾此範圍之請求，為無理由，應
    予駁回。又本件係依小額訴訟程序所為被告敗訴之判決，依
    民事訴訟法第436條之20規定，應依職權宣告假執行。
五、本件事證已臻明確，原告其餘攻擊防禦方法及所提出之各項
    證據資料，核與判決結果不生影響，爰不逐一論列，併此敘
    明。
據上論結，原告之訴為一部有理由、一部無理由，爰依民事訴訟
法第385條第1項前段、第79條前段、第436條之20，判決如主文
。
中　　華　　民　　國　　111 　年　　1 　　月　　5 　　日
                  苗栗簡易庭  法  官  陳秋錦
以上正本係照原本作成。
如不服本判決，應於判決送達後20日內，以判決違背法令為理由
，向本院提出上訴狀並表明上訴理由，及須按他造當事人之人數
附繕本。如委任律師提起上訴者，應一併繳納上訴審裁判費。
上訴理由應表明：
  一、原判決所違背之法令及其具體內容，
  二、依訴訟資料可認為原判決有違背法令之具體事實。
如未表明上訴理由者，應於上訴後20日內向本院提出上訴理由。
當事人如對本件訴訟內容有所疑義，得聲請閱卷。
                              書記官　張智揚
中　　華　　民　　國　　111 　年　　1 　　月　　5 　　日